【裁判字號】    95,上訴,2851
【裁判日期】    951012
【裁判案由】    違反槍砲彈藥刀械管制條例
【裁判全文】
臺灣高等法院刑事判決                95年度上訴字第2851號
上  訴  人  臺灣板橋地方法院檢察署檢察官
上  訴  人
即  被  告  甲○○
                      號4樓
被      告  乙○○
前二人共同
指定辯護人  本院公設辯護人陳德仁
上列上訴人因違反槍砲彈藥刀械管制條例案件，不服臺灣板橋地
方法院95年度訴字第772號，中華民國95年6月28日第一審判決（
起訴案號：臺灣板橋地方法院檢察署95年度偵字第479 號），提
起上訴，本院判決如下：
    主  文
原判決關於甲○○部分撤銷。
甲○○未經許可，寄藏制式手槍，處有期徒刑肆年陸月，併科罰
金新臺幣玖萬元，罰金如易服勞役，以新臺幣壹仟元折算壹日。
扣案之以色列IMI廠製九四一FBL型口徑九mm制式半自動手槍壹枝
（槍枝管制編號0000000000，含彈匣壹個）、仿BERE
TTA 廠九二FS型半自動手槍製造之改造手槍壹枝（槍枝管制編號
0000000000，含彈匣壹個）、土造子彈陸顆（由直徑
九點九五mm、長度十八點九八mm金屬彈殼及直徑八點九四mm金屬
彈頭組合而成），均沒收之。
其餘上訴（乙○○部分）駁回。
    事  實
一、甲○○罹患「精神分裂症」，因精神障礙認知功能及行為判
    斷能力有所缺損，已達精神耗弱之程度，明知具有殺傷力之
    各式槍砲及子彈分別係槍砲彈藥刀械管制條例第4條第1項第
    1款、第2款所稱之槍砲、彈藥，非經中央主管機關內政部之
    許可，不得持有、寄藏，竟於民國93年11月間某日，在臺北
    縣板橋市○○路某不詳薑母鴨店，受真實姓名年籍不詳之「
    陳建海」（已歿）之託，代為保管具殺傷力之以色列IMI 廠
    製941FBL型口徑9mm制式半自動手槍1枝（槍枝管制編號0000
    000000，含彈匣1個）、仿BERETTA廠92FS型半自動手槍製造
    之改造手槍1枝（槍枝管制編號0000000000，含彈匣1個）、
    土造子彈9顆（由直徑9.95mm、長度18.98mm金屬彈殼及直徑
    8.94mm金屬彈頭組合而成）、口徑9mm制式子彈4顆、改造子
    彈1顆（由口徑9mm制式空包彈加裝直徑8.74mm金屬彈頭改造
    而成），並將之藏放於其位於臺北縣板橋市○○街116巷1弄
    26號1樓住處，未經許可而無故寄藏之。嗣於94年12月26 日
    晚間8 時許，甲○○攜帶上開槍、彈，駕駛其向不知情之友
    人楊陳鎧借用之車號7285-JH 號自用小客車，搭載不知情之
    乙○○，欲前往臺北縣土城市○○路附近之山區試槍時，於
    當日晚間9 時許，行經臺北縣土城市○○路高速公路涵洞下
    時為警查獲，並於駕駛座上起出上開以色列IMI 廠製941FBL
    型口徑9mm制式半自動手槍1枝（槍枝管制編號0000000000，
    含彈匣1個）、口徑9mm制式子彈4 顆（均於鑑定時經試射擊
    發）、改造子彈1 顆（於鑑定時經試射擊發），及於前方乘
    客座下方起出仿BERETTA廠92FS 型半自動手槍製造之改造手
    槍1 枝（槍枝管制編號0000000000，含彈匣1 個）、土造子
    彈9 顆（其中3顆於鑑定時經試射擊發）。
二、案經臺北縣政府警察局土城分局移送臺灣板橋地方法院檢察
    署檢察官偵查起訴。
    理  由
甲、程序部分：
一、被告甲○○、江凱元之警詢自白：
    被告甲○○雖辯稱其警詢筆錄是警方打好後要求其照念，被
    告乙○○亦辯稱其警詢筆錄是遭警方刑求云云。經查：
  (1)證人即當日查獲本案之員警賴政村於原審審理中證稱：乙○
    ○被逮捕後，我們有在他的包包裡發現大樓用的磁卡及鑰匙
    ，我們小隊長問他是哪裡的住家，可否帶我們過去，乙○○
    原本說好，後來又反悔，害我們在外面繞了很久，在繞的過
    程中，乙○○自己一直用頭撞車窗玻璃，為了防止意外，我
    們先把他拖下車，並將他帶回警局，之後經過我們拿著磁卡
    、鑰匙在乙○○被查獲的地點附近一棟一棟去找，被我們找
    到了磁卡所屬的住家，我在現場等，我們小隊長和另一位同
    事就回去帶乙○○過來，經乙○○同意後開始搜索他的住處
    ，整個過程中都沒有毆打乙○○，且我在製作甲○○筆錄時
    都有全程錄音（見原審卷第196頁）。
  (2)另經原審勘驗被告二人之警詢錄音帶，渠等之問答均係採一
    問一答方式，被告二人之口氣平穩，對答流暢，過程中並可
    聽見打字之聲音，且錄音帶之內容與警詢筆錄之記載大致相
    符，僅錄音帶之內容較多口語性之對話，亦有原審95年6 月
    5 日勘驗筆錄一份在卷可參（見原審卷第124至153頁），輔
    以被告二人於移送臺灣板橋地方法院檢察署接受檢察官訊問
    時，亦均表示：警詢實在，是出於自由意志所為之陳述，警
    方沒有不當取供的情形，有看過筆錄後才簽名等語（見偵查
    卷第65頁），被告二人於檢察官訊問時所為之陳述，亦與其
    等於警詢時所為之陳述內容大致相符，衡情，以被告二人在
    接受檢察官訊問時，既未受到任何刑求、強暴或脅迫等，檢
    察官並就其等於製作警詢筆錄時是否有遭受不當取供一節特
    意加以訊問，若被告二人真有如渠等所述遭受刑求或警詢並
    非出於其本意之情形，被告二人自會立即向檢察官表示為是
    ，豈有仍向檢察官表示渠等警詢之陳述均為實在、未受不當
    訊問，且係出於渠等之自由意志，並於檢察官訊問相關案情
    時仍為相同陳述之理，足見被告二人辯稱其警詢並非出於自
    由意志、有受到刑求云云，均無可採。至被告乙○○於警詢
    錄音帶內之答話雖有部分與警詢筆錄之記載有逐字相符之情
    形，惟以警方在查獲犯罪嫌疑人後，多會就相關案情先加以
    詢問，瞭解大抵之犯罪經過後，再正式製作筆錄，是縱警方
    於正式製作筆錄前，即依被告先前之陳述，將警方所欲詢問
    之問題及被告之答覆繕打於電腦螢幕上，惟於正式製作筆錄
    時，警方既已就事先擬妥之問題再逐一詢問被告，並由被告
    逐一答覆，再依被告之答覆正式繕打成筆錄，此時被告之陳
    述仍係出於其自由意志，並不因警方有依被告先前之答覆先
    行繕打被告之部分回答，即認被告之警詢筆錄欠缺任意性。
    被告二人警詢自白核有證據能力。
二、證人即同案被告甲○○、乙○○之警詢、偵查供述：
    按被告以外之人於審判外之言詞或書面陳述，除法律有規定
    者外，不得作為證據，刑事訴訟法第159條第1項定有明文。
    次按「刑事審判上之共同被告，係為訴訟經濟等原因，由檢
    察官或自訴人合併或追加起訴，或由法院合併審判所形成，
    其間各別被告及犯罪事實仍獨立存在。故共同被告對於其他
    共同被告之案件而言，為被告以外之第三人，本質上屬於證
    人，為確保被告對證人之詰問權，證人於審判中，應依法定
    程序，到場具結陳述，並接受被告之詰問，其陳述始得作為
    認定被告犯罪事實之判斷依據，此觀司法院釋字第582、592
    號解釋意旨甚明。」最高法院95年度台上字第2724號判決採
    同一見解。本件證人即共同被告甲○○、乙○○於警詢、偵
    查中經具結之陳述，為被告以外之人於審判外之陳述，惟上
    開證人於審判外之陳述，業經原審法院及本院審理時分離審
    判依證人地位訊問甲○○、乙○○，依法命其具結陳述後，
    並予被告乙○○、甲○○詰問之機會，嗣原審及本院審理時
    ，並再提示證人即共同被告甲○○、乙○○之上開各該供述
    筆錄及要旨，由被告依法辯論，有原審及本院審判筆錄可考
    ，本件證人即共同被告甲○○、乙○○上開於警詢之陳述、
    及偵查中經具結之陳述，既已賦予被告反對詰問權，並踐行
    之合法調查程序，證人即共同被告甲○○、乙○○上開所供
    ，應有證據能力。
三、扣案槍、彈之搜索程序：
    本件警方搜索上開車輛所採用之搜索方式為刑事訴訟法第13
    1條之1之同意搜索，被告二人均有同意，並於搜索筆錄同意
    執行搜索被搜索人簽名欄下簽名，有搜索扣押筆錄在卷可參
    （見偵查卷第34至36頁），而依上揭規定，同意搜索本既無
    需於搜索後3日內陳報法院，是警方未於3日內陳報法院並不
    影響搜索之合法性。是警方將依搜索而取得之槍、彈，依法
    有據，得作為案之證物。
乙、實體部分：
壹、有罪部分：
一、被告甲○○於本院準備程序、審理中對上揭事實並不爭執，
    僅辯稱原審量刑過重，而被告甲○○於原審中則辯稱：伊在
    案發當日即94年12月26日打開珠寶袋查看後，才發現袋內裝
    有槍、彈，伊並不知道扣案之槍、彈是否具有殺傷力，是想
    拿到山區去埋掉，後來車開到臺北縣土城市○○路高速公路
    涵洞下時就被警方查獲，伊並沒有持有槍、彈的故意云云。
    經查：
  (一)被告甲○○於上揭時、地經警查扣上揭槍、彈之事實，有以
    色列IMI廠製941FBL型口徑9mm制式半自動手槍1 枝（槍枝管
    制編號0000000000，含彈匣1個）、口徑9mm制式子彈4 顆（
    均於鑑定時經試射擊發）、改造子彈1 顆（於鑑定時經試射
    擊發）、仿BERETTA廠92FS型半自動手槍製造之改造手槍1枝
    （槍枝管制編號0000000000，含彈匣1個）、土造子彈9顆（
    其中3 顆於鑑定時經試射擊發）扣案可資佐證；且上開槍、
    彈經送請內政部警政署刑事警察局鑑定結果，送鑑制式手槍
    1枝（槍枝管制編號0000000000，含彈匣1個）係以色列 IMI
    廠製941FBL 型口徑9mm之制式半自動手槍，機械性能良好，
    可擊發同口徑制式子彈，認具殺傷力，送鑑土造手槍1 枝（
    槍枝管制編號0000000000，含彈匣1個）係仿BERETTA廠92FS
    型半自動手槍製造之槍枝換裝土造金屬滑套及土造金屬槍管
    改造而成之改造手槍，機械性能良好，可供擊發適用子彈使
    用，認具殺傷力，送鑑土造子彈九顆均係由直徑9.95mm、長
    度18.98mm金屬彈殼及直徑8.94 mm金屬彈頭組合而成之土造
    子彈，經採樣3 顆試射，均可擊發，認均具殺傷力，送鑑制
    式子彈5 顆，其中4顆均係口徑9mm制式子彈，經實際試射，
    可擊發，認均具殺傷力，另1顆係由口徑9mm制式空包彈加裝
    直徑8.74mm金屬彈頭改造而成之改造子彈，經實際試射，可
    擊發，認具殺傷力，亦有內政部警政署刑事警察局95年1 月
    27日刑鑑字第0950000632號槍彈鑑定書1 份（見偵查卷第85
    至90頁）在卷可參。
  (二)至被告甲○○於原審辯稱並不知道陳建海交付者係槍、彈，
    係查獲當天才打開包裝云云，查被告甲○○於警詢、偵查供
    稱當天持槍的目的是要去山上試槍，顯見其知悉所持有者為
    槍、彈，又其自白係出於其自由意志，已如前述，輔以被告
    甲○○於警、偵所為之供述，距離案發時間較短，所受外界
    之影響最少，亦較少權衡其利害，應可採信；況以槍彈非但
    法律嚴禁無故持有，違反者負有嚴厲之刑責，且同時具有相
    當之經濟價值，持有槍彈之人若欲委託他人代為保管，必會
    選擇可信之受託人，並囑託受託人妥善藏放以免遭警方查緝
    ，否則倘受託人持以向警方報繳並供出其槍彈來源，或任意
    將之丟棄，寄託人除將蒙受不貲之損失外，更有遭受刑事追
    訴之虞，是受託人絕無不知所受託保管之物為何之可能；再
    者，依被告甲○○所述，陳建海係於93年11月間即將上開槍
    彈交付保管，迄其於94年12月26日為警查獲時，相距已超過
    1 年，上開槍彈並僅係以珠寶袋包裹，衡情，被告甲○○自
    可輕易探知珠寶袋內所裝之物品為何，實無長達1 年均不知
    袋內所裝之物品為何之理，是被告甲○○於原審所辯受寄之
    物為槍、彈乙節，並不可採。綜上說明，事證明確，被告甲
    ○○犯行，已堪認定。
  (三)再者，被告甲○○自87年起，因幻覺、被害妄想等症狀，至
    國軍臺北醫院等處就醫，並領有中度殘障之中國民國身心障
    礙手冊，迨於本件案發後，經原審囑託亞東紀念醫院再對被
    告為精神鑑定，結果略謂：「王員（即被告）鑑定當時意識
    清醒，但情緒略微緊張，面部表情平板，言語尚可切提回答
    鑑定者之詢問，言談結構略鬆散不連貫、注意力不佳，行為
    略顯不安，鑑定當時稱聽幻覺仍存（有三個人交談聲），無
    明顯妄想內容、顯示對時間、地點定向感的損害，另據過去
    病史資料，診斷應達精神分裂症之臨床症狀。犯案當時王員
    關於本件犯行之經過，雖能引導下做描述，對於當時動機及
    瞭解行為前因後果、推理過程等，推估因當時精神狀態，不
    能全然理解行為（幫助他人保管槍砲彈藥）之後果或嚴重性
    ，目前顯示犯案當時受到殘存精神症狀及認知能力影響王員
    之是非判斷、犯行當時對於外界事務之知覺理會與判斷作用
    ，以及自由決定意思之能力，或對此一行為之違法性及可能
    導致之後果之知悉，已較普通人之平均程度顯然減退，故其
    犯罪行為時之精神狀態，達於精神耗弱之程度，但上述能力
    並非完全喪失，故未達於心神喪失程度。」有亞東紀念醫院
    95年5月20日精神鑑定報告書1紙在卷可參（見原審卷第 120
    頁），足認被告於犯案當時，其精神狀態雖不致達於心神喪
    失，然其認知功能及行為判斷能力與普通人之平均程度相較
    ，顯然有所缺損，已達精神耗弱之程度。
二、論罪之理由：
  (一)按寄藏與持有，均係將物置於自己實力支配之下，僅寄藏必
    先有他人之持有行為，而後始為之受寄代藏而已，故寄藏之
    受人委託代為保管，其保管之本身，亦屬持有，不過，此之
    持有係受寄之當然結果，是應僅就「寄藏」行為為包括之評
    價，而不另就「持有」予以論罪。是核被告甲○○受託保管
    上開槍彈之所為，應係犯槍砲彈藥刀械管制條例第7條第4項
    之未經許可寄藏手槍罪、同條例第8條第4項未經許可寄藏改
    造手槍罪及同條例第12條第4 項之未經許可寄藏子彈罪。又
    起訴書雖記載被告甲○○所犯係槍砲彈藥刀械管制條例第 7
    條第4 項之未經許可持有手槍、同條例第8條第4項未經許可
    持有改造手槍及同條例第12條第4 項之未經許可持有子彈罪
    嫌，惟被告甲○○係受陳建海之託，代為保管上開槍彈，已
    如前述，足認被告甲○○係出於寄藏而持有，自應僅就其寄
    藏行為為包括之評價，惟起訴法條與本院適用之法條既屬同
    條項，亦無庸為起訴法條之變更，附此敘明。
  (二)被告甲○○以一寄藏行為，同時寄藏制式手槍、改造手槍及
    子彈，觸犯構成要件不同之罪名，為異種想像競合犯，應從
    一重之槍砲彈藥刀械管制條例第7條第4項之未經許可寄藏手
    槍罪論處。
  (三)次查被告行為後，刑法第19條之規定，固於94年1月7日修正
    公布，並於95年7月1日施行，新修正刑法第2條第1項之規定
    ，係規範行為後法律變更所生新舊法律比較適用之準據法，
    於新法施行後，應適用新法第2條第1項之規定，為「從舊從
    輕」之比較。新修正刑法第19條第1項、第2項係規定：「行
    為時因精神障礙或其他心智缺陷，致不能辨識其行為違法或
    欠缺依其辨識而行為之能力者，不罰。行為時因前項之原因
    ，致其辨識行為違法或依其辨識而行為之能力，顯著減低者
    ，得減輕其刑」，立法理由係原第19條第1項、第2項：「心
    神喪失人之行為，不罰。精神耗弱人之行為，得減輕其刑」
    規定之語意極不明確，判斷標準難有共識，予以具體標準明
    文，但就此二項分類之不罰與得減輕之規定，並無不同，且
    本件送請鑑定時，係囑鑑定醫院，依據原刑法第19條第1 項
    、第2 項規定之心神喪失或精神耗弱為鑑定，有原審函在卷
    可查，並非依據修正刑法第19條之內容鑑定，而鑑定之亞東
    紀念醫院，亦明確鑑覆被告於行為時係精神耗弱，是依新修
    正刑法「從舊從輕」原則，應適用修正前刑法第19條第2 項
    規定。被告甲○○於行為時，係處於精神耗弱之狀態，已如
    前述，爰依刑法第19條第2項之規定減輕其刑。
三、撤銷改判及量刑之理由：
  (一)原審對被告甲○○論罪科刑固非無見，惟被告行為時之易服
    勞役折算標準業經修法，而未及比較新舊法，亦有未洽。被
    告甲○○上訴認原審量刑過重，雖無理由，惟原判決既有未
    洽之處，自應由本院將原判決予以撤銷改判。
  (二)爰審酌槍、彈性質上屬高度危險之物品，被告甲○○任意寄
    藏殺傷力強大之制式手槍、改造手槍及子彈，持有槍枝之數
    量為2枝，子彈亦有14顆，持有槍、彈危害社會治安甚鉅 ，
    犯後一度否認犯行之犯後態度，兼衡其智識程度、犯罪之動
    機、目的、手段，及未曾持以為其他犯罪等一切情狀，量處
    如主文第二項所示之刑。並就所處罰金刑部分，諭知易服勞
    役之折算標準，以資懲儆。又修正前罰金罰鍰提高標準條例
    第2條前段規定，就其原定數額提高為100倍折算 1日，則本
    件被告行為時之易服勞役折算標準，應以銀元300元折算1日
    ，即新台幣900元折算1日。惟95年7月1日修正公布施行之刑
    法第 42條第 3項前段規定：「易服勞役以新台幣1,000元、
    2,000元或3,000元折算 1日」，比較修正前後之易服勞役折
    算標準，以修正後之規定，較有利於受刑人，則應依刑法第
    2 條第1項後段規定，適用修正後之刑法第42條第3項前段規
    定，定其折算標準，併予敘明。
  (三)扣案之以色列IMI廠製941FBL型口徑9mm制式半自動手槍1 枝
    （槍枝管制編號0000000000，含彈匣1個）、仿BERETTA廠92
    FS型半自動手槍製造之改造手槍1枝（槍枝管制編號0000000
    000，含彈匣1個）、土造子彈6顆（由直徑9.95mm、長度18.
    98mm金屬彈殼及直徑8.94mm金屬彈頭組合而成），均係槍砲
    彈藥刀械管制條例第4條第1項第1款、第2款所列物品，乃未
    經許可不得持有之違禁物，不問屬於犯人與否，均應依刑法
    第38條第1項第1款規定併予宣告沒收；至扣案具殺傷力之口
    徑9mm制式子彈4顆、土造子彈3顆（由直徑9.95mm、長度18.
    98mm金屬彈殼及直徑8.94mm金屬彈頭組合而成）、改造子彈
    1顆（由口徑9mm制式空包彈加裝直徑8.74mm彈頭改造而成）
    ，已因送請內政部警政署刑事警察局鑑定時試射擊發而喪失
    效用，所遺留之彈頭及彈殼，非屬違禁物，又非被告甲○○
    所有，已經被告甲○○供陳在卷，自無從併予宣告沒收。
貳、無罪部分：
一、公訴意旨略以：被告乙○○與同案被告甲○○（另經判決有
    罪）均明知具有殺傷力之各式槍砲及子彈分別係槍砲彈藥刀
    械管制條例第4條第1項第1款、第2款所稱之槍砲、彈藥，非
    經中央主管機關內政部之許可，不得持有，仍由被告甲○○
    於93年11月間某日，在臺北縣板橋市○○路某不詳薑母鴨店
    ，自陳建海處取得上揭事實欄所示之制式手槍、改造手槍及
    具有殺傷力之子彈，而無故持有之，嗣於94年12月26日晚間
    8 時許，被告甲○○攜帶上開槍、彈，駕駛其向不知情之友
    人楊陳鎧借用之車號7285-JH 號自用小客車，搭載被告乙○
    ○，共同至臺北縣土城市○○路高速公路涵洞下，被告甲○
    ○即交予被告乙○○其中仿BERETTA 廠92FS型半自動手槍製
    造之改造手槍1枝（槍枝管制編號0000000000，含彈匣1個，
    以下簡稱改造手槍）及土造子彈9 顆，由被告乙○○持有之
    ，欲前往山區試槍，經警於當日晚間9 時許，在上揭地點查
    獲，並扣得上開制式手槍1支、改造手槍1支、制式子彈4 顆
    、改造子彈1顆、土造子彈9顆，因認被告乙○○亦涉有槍砲
    彈藥刀械管制條例第8條第4項未經許可持有改造手槍及同條
    例第12條第4項之未經持有子彈罪嫌。
二、按犯罪事實應依證據認定之，無證據不得認定犯罪事實；又
    不能證明被告犯罪者，應諭知無罪之判決；刑事訴訟法第15
    4條第2項、第301條第1項分別定有明文。另按認定犯罪事實
    應憑積極證據，倘積極證據不足以為不利於被告事實之認定
    時，即應為有利被告之認定，更不必有何有利之證據，最高
    法院30年上字第816 號著有判例，所謂「積極證據足以為不
    利被告事實之認定」，依據同院76年臺上字第4986號判例意
    旨，係指據為訴訟上證明之全盤證據資料，在客觀上已達於
    通常一般之人均不致於有所懷疑，而得確信被告確曾犯罪之
    程度；若未達到此一程度，而有合理懷疑之存在時，即無從
    為被告有罪之確信。再按，槍砲彈藥刀械管制條例第7 條第
    4項及第11條第3項之所謂持有，係指執持占有之謂，必將之
    置於自己管領之下，即實力支配狀態中，始為相當，最高法
    院79年度台上字第4351號判決意旨可資參照。
三、訊據被告乙○○堅詞否認有何公訴人所指之犯行，辯稱：當
    天是甲○○打電話給伊，問伊要不要出來，伊說好，甲○○
    就到土城市○○街9 號13樓樓下接伊，伊以為要去吃東西，
    快到高速公路涵洞時，甲○○才取出槍向伊說是要埋槍，伊
    接手過來後，警察就過來了等語。經查：
  (一)警方於上揭事、地，在同案被告甲○○及被告江凱元所使用
    之車號7285-JH 小客車內查獲上揭扣案之手槍、子彈之事實
    ，惟被告乙○○自承（見本院卷第35頁），核與證人同案被
    告甲○○所供相符（見原審卷第205、206頁），復有上揭槍
    彈扣案可證，此部分事實堪認定。
  (二)關於本案之事實經過，被告乙○○於警詢供稱：「我上甲○
    ○車時，我問他找我何事，他說等一下告訴我，就把我載到
    土城市○○路高速公路涵洞下，停下車（甲○○）從他身上
    拿出兩把槍，將其中1 把拿給我看，我問他拿槍要幹什麼，
    並將槍拿在手上觀看，甲○○告訴我想試槍所以約我出來，
    那時警方出現喝令我們下車，我一時緊張將甲○○拿給我的
    槍丟在座位下方」等語（見偵查卷第18、19頁），其於偵查
    中亦供稱：甲○○拿給我，警察馬上就到了…（甲○○為何
    要把槍、彈交給你）？我不知道，（為何知道是槍、彈還收
    下來？）他是交給我，我拿著」（見偵查卷第66頁），此核
    與證人即同案被告甲○○於警詢中供稱：我在車上將土造手
    槍一枝、改造子彈九顆交給乙○○，後見警方盤查，乙○○
    就將該槍枝丟在座位下等語（見偵查卷第13頁），於偵查中
    具結證稱：「在涵洞交銀色那枝槍及顏色比較亮的九顆子彈
    給乙○○，乙○○接過去，警察就來了…我想說東西放在我
    家很久了，想去山上試槍，我是叫他幫我拿，我要試射」等
    語相符（見偵查卷第65、66頁），被告乙○○及證人即同被
    告甲○○於原審翻異前詞改稱「埋槍」說，然查，倘若事實
    真為埋槍，其等何以於查獲之初隻字未提，卻一致地提及「
    甲○○在涵洞說要去試槍」，其等翻異前詞所辯應不可採，
    而應以警詢及俱查所供較真實。據上，同案被告在查獲處即
    高速公路涵洞甫交給被告乙○○上揭扣案之改造手槍1 枝及
    土造子彈9 顆，且同案被告甲○○在斯時告以伊想試槍，未
    幾即遭警查獲之事實，應堪認定。
  (三)再應審酌者乃被乙○○所為是否該當「持有」改造手槍之罪
    。
  (1)依上揭被告乙○○警詢及偵查中所供，係同案被告甲○○提
    及想去試槍，亦即相去試槍之人乃同案被告甲○○，而此揭
    事實核與證人即同案被告甲○○於偵查所供「…我想說東西
    放在我家很久了，想去山上試槍，我是叫他幫我拿，我要試
    射」相符（見偵查卷第66頁），其等均未供陳「甲○○要求
    乙○○去試槍」之情，亦即要試槍之主體乃同案被告甲○○
    ，而非被告乙○○，至於證人即同案被告甲○○於警詢之陳
    述，經原審法院勘驗警詢筆錄結果，被告甲○○亦僅供述「
    （去警方查獲的地點，是要幹什麼？）去試槍，去試試看能
    不能用」（見原審卷第143 頁），就其前後脈絡以觀，證人
    即同案被告甲○○亦未供陳是要被告乙○○去試槍，承此，
    自未能證明「同案被告甲○○因為要求被告乙○○去執行試
    槍而交付槍枝予被告乙○○」，檢察官上訴執以其等供述「
    試槍」乙節，即遽以論斷被告乙○○因為要去試槍而持有槍
    枝之事實，尚嫌速斷。
  (2)承上調查結果，其等到達高速公路涵洞下，同案被告甲○○
    將扣案之改造手槍1枝及土造子彈9顆交予被告乙○○手上，
    而被告乙○○甫接過後未幾即為警查獲，同案被告甲○○當
    時仍坐於駕駛座上，被告乙○○則係坐於前方乘客座，而衡
    諸被告乙○○自同案被告甲○○處接過手槍、子彈之時間非
    常短暫，且從空間位置以觀，當時同案被告甲○○緊坐在被
    告乙○○身邊，且同案被告甲○○所稱試槍之主體亦為被告
    甲○○，則被告乙○○於警詢所供甲○○「拿一把給我看」
    之情，尚可採信，據此，同案被告甲○○既僅係供被告乙○
    ○觀看，顯無移轉其實力支配之意，該等槍彈仍係在被告甲
    ○○之實力支配下，是被告乙○○短暫接過槍彈之行為客觀
    上自與「持有」之構成要件不符。
  (3)被告乙○○既甫自同案被告甲○○手上接過扣案槍、彈即為
    警查獲，業經上揭調查翔實說明如前，則以此短暫之時間，
    被告乙○○如何能知悉扣案之改造槍彈，是否具有殺傷力，
    是否為法律規定禁止持有之違禁品，或僅為玩具手槍，亦與
    故意之「對客觀構成要件要素之認識」要件不符，再者，以
    當時同案被告甲○○就槍枝仍未移轉其實力支配之關係以觀
    ，被告乙○○僅就極其短暫的接過槍彈，亦難證明其主觀上
    具有「持有」改造手槍及子彈之故意。此外，復查無其他積
    極證據足資證明被告乙○○確有未經許可持有改造手槍、子
    彈之犯行，尚不能證明被告犯罪。
  (4)綜上說明，原審依調查證據之結果，斟酌全辯論意旨，認被
    告犯罪不能證明，依法為無罪之諭知，經核並無不合。公訴
    人提起上訴仍執前詞指摘原判決違誤，為無理由，應予駁回
    。
據上論斷，應依刑事訴訟法第368條、第369條第1項前段、第364
條、第299條第1項前段，槍砲彈藥刀械管制條例第7條第4項、第
8條第4項、第12條第4 項，刑法第2條第1項、第11條前段、第55
條、第19條第2項（修正前）、第42條第3項、第38條第1項第1款
，判決如主文。
本案經檢察官游明仁到庭執行職務。
中    華    民    國    95    年    10    月    12   日
                  刑事第十五庭  審判長法  官  吳昭瑩
                                      法  官  楊貴雄
                                      法  官  王梅英
以上正本證明與原本無異。
如不服本判決，應於收受送達後十日內向本院提出上訴書狀，其
未敘述上訴之理由者並得於提起上訴後十日內向本院補提理由書
（均須按他造當事人之人數附繕本）。
                                      書記官  李信穎
中    華    民    國    95    年    10    月    19    日
附錄本案論罪科刑法條全文：
槍砲彈藥刀械管制條例第七條第四項：
未經許可，持有、寄藏或意圖販賣而陳列第一項所列槍砲、彈藥
者，處五 年以上有期徒刑，併科新台幣一千萬元以下罰金。
槍砲彈藥刀械管制條例第八條第四項：
未經許可，持有、寄藏或意圖販賣而陳列第一項所列槍枝者，處
三年以上十年以下有期徒刑，併科新臺幣七百萬元以下罰金。
槍砲彈藥刀械管制條例第十二條第四項：
未經許可，持有、寄藏或意圖販賣而陳列子彈者，處五年以下有
期徒刑，併科新台幣三百萬元以下罰金。


司法院資訊處製作；財團法人民間司法改革基金會備份。
